【裁判字號】    92,保險,21
【裁判日期】    920606
【裁判案由】    損害賠償
【裁判全文】
臺灣高雄地方法院民事判決  九十二年度保險字第二十一號
    原      告  財團法人汽車交通事故特別補償基金
    法定代理人  甲○○
    訴訟代理人  丙○○
    被      告  戊○○
    訴訟代理人  丁○○
右當事人間損害賠償事件，本院判決如左：
    主      文
被告戊○○應給付原告新台幣玖拾萬元及自民國九十二年一月十四日起至清償日止，
按週年利率百分之五計算之利息。
訴訟費用由被告負擔。
    事實及理由
一、原告主張：被告於民國九十一年三月二十二日上午五時四十分許，酒後駕駛ＵＤ
    ─八四七號大貨車（下稱該大貨車），由西往東行經高雄縣大寮鄉會結村九二─
    一號前，疏未注意車前狀況及兩車併行之間隔，竟超速行駛撞及同向右方行駛騎
    乘腳踏車之林其春，受有顱內出血，經送醫不治死亡。因該大貨車未投保強制汽
    車責任保險，而死者林其春之繼承人林張緞已依強制汽車責任保險法（下稱同法
    ）第三十八條第一項第二款向原告請求補償新台幣（下同）一百四十萬元，經扣
    除其已自加害人即被告受有五十萬元之賠償金後，給付補償金九十萬元，爰依同
    法第三十九條第二項規定，對被告起訴求償九十萬元，及自本書狀繕本送達翌日
    起自清償日止之法定利息。
二、被告抗辯：
    被告擔任該大貨車司機，對因過失肇致林其春死亡之事，深具悔意，已賠償死者
    家屬林張緞五十萬元之和解金。但該大貨車為訴外人乙○○所有，其未投保強制
    汽車責任險，被告並不知情，原告依同法亦得向其求償，竟只對被告起訴，有違
    公平正義及比例原則，適法性有待商榷，爰請駁回原告之訴。
三、本院判斷：
  (一)本件原告主張被告駕駛未投保強制汽車責任保險之該大貨車，行經高雄縣大寮鄉
    會結村九二─一號前，因業務過失致林春其死亡；以及因此交通事故，依同法第
    三十八條規定，於扣除被告賠償林其春之繼承人林張緞五十萬元後，給付林張緞
    九十萬元補償金等事實，有本院九十一年度交訴字第一一六號刑事判決書、原告
    汽車交通事故特別補償金收據暨行使代位權告知書為證，且為兩造所不爭執，已
    可信為真實。
  (二)按「汽車交通事故發生時，受害人或其繼承人因肇事汽車非被保險汽車者，未能
    依本法規定向保險人請求給付保險金者，得在相當於本法規定之保險金額範圍內
    ，向特別補償基金請求補償」；又「特別補償基金依前條規定為補償者，視為加
    害人或汽車所有人損害賠償金額之一部分。」、「特別補償基金於補償金額範圍
    內，得直接向加害人或汽車所有人求償。」、「受害人或其繼承人已自加害人或
    汽車所有人獲有賠償或自社會保險獲有給付者，特別補償基金於補償時，應扣除
    之。」該法第三十八條第一項第二款、第三十九條第一、二、四項亦有明文。查
    本件交通事故因該大貨車未投保強制汽車責任險，原告於受害人林其春之繼承人
    林張緞請求補償時，既已扣除加害人即被告對其所為五十萬元之賠償金後，給付
    其特別補償金九十萬元，已如前述，則於此範圍內直接對被告求償提起本件之訴
    ，於法即有依據；至汽車所有人乙○○是否亦應對本件汽車交通事故負賠償責任
    ，而應與被告負「不真正連帶責任」關係，係原告有無合併起訴後之認定問題，
    與本件被告應負之責任無涉，其抗辯原告單獨對其起訴，違反公平及比例原則，
    顯有誤解，併此說明。
  (三)未按給付無確定期限者，債務人於債權人得請求給付時，經其催告而未為給付，
    自受催告時起，負遲延責任。其經債權人起訴而送達訴狀，或依督促程序送達支
    付命令，或為其他相類之行為者，與催告有同一之效力；遲延之債務，以支付金
    錢為標的者，債權人得請求依法定利率計算之遲延利息；應付利息之債務，其利
    率未經約定，亦無法律可據者，週年利率為百分之五，民法第二百二十九條第二
    項、第二百三十三條第一項前段及第二百零三條分別定有明文。從而，原告於給
    付林張緞補償金額九十萬元後，對被告起訴求償，並自本起訴狀繕本送達翌日即
    九十二年一月十四日至清償日止，按週年利率百分之五計算之利息，是有理由，
    應予准許
四、本件原告之訴為有理由，依民事訴訟法第七十八條規定，判決如主文。
中      華      民      國    九十二    年      六      月      六      日
                                        臺灣高雄地方法院民事庭
~B法      官  藍家慶
右為正本係照原本作成。
如不服本判決，應於送達後廿日內，向本院提出上訴狀並表明上訴理由，如於本送達
前提起上訴者，應於判決送達後十日內補提上訴理由書（須附繕本）。
中      華      民      國    九十二    年      六      月      六      日
~B法院書記官  李冠毅


司法院資訊處製作；財團法人民間司法改革基金會備份。
